【裁判字號】    98,交抗,2012
【裁判日期】    980915
【裁判案由】    違反道路交通管理處罰條例
【裁判全文】
臺灣高等法院交通事件裁定            98年度交抗字第2012號
抗告人  即
原處分機關  交通部公路總局新竹區監理所中壢監理站
代  表  人  賴柏宏
受  處分人  甲○○
上列抗告人因受處分人違反道路交通管理處罰條例案件，不服臺
灣桃園地方法院民國98年7月24日所為之裁定（98年度交聲字第1
580號），提起抗告，本院裁定如下：
    主  文
原裁定撤銷，發回臺灣桃園地方法院。
    理  由
一、原裁定意旨略以：異議人即受處分人甲○○於民國97年12月
    18日下午7時5分許，因酒後駕駛車牌號碼2905-KU號自用小
    客車，行經桃園縣平鎮市○○○路與南平路口，經警測得呼
    氣酒精濃度達每公升0.55毫克，業經臺灣桃園地方法院檢察
    署（下稱桃園地檢署）檢察官為緩起訴處分在案，而異議人
    已依緩起訴處分命令向國庫支付新台幣（下同）2萬元，原
    處分之罰緩是否僅補繳差額即可，為此聲明異議，請求撤銷
    原處分。查異議人於上開時、地，駕駛前述自用小客車，為
    桃園縣政府警察局平鎮分局平鎮派出所員警測得其呼氣酒精
    濃度達每公升0.55毫克，有酒後駕車之事實而當場舉發，並
    填製桃園縣政府警察局桃警局交字第DB0000000號舉發違反
    道路交通管理事件通知單（下稱舉發通知單），限期於98年
    1月3日前向原處分機關交通部公路總局新竹區監理所中壢監
    理站到案陳述意見或繳納罰鍰，因異議人未到案陳述，經原
    處分機關於98年6月30日以壢監裁罰字第裁53-DB0000000號
    違反道路交通管理事件裁決書（下稱裁決書）以異議人違反
    道路交通管理處罰條例第35條第1項第1款、第24條第1項第2
    款之規定，並依道路交通管理事件統一裁罰基準表，裁處罰
    鍰3萬4,500元，吊扣駕駛執照12個月及施以道安講習，惟異
    議人酒後駕車之行為，另犯刑法第185條之3之公共危險罪，
    經桃園地檢署檢察官以97年度速偵字第6357號為緩起訴處分
    ，期間1年，應向國庫支付2萬元，及參加酒駕認知輔導教育
    課程1場次，緩起訴處分於98年1月8日確定，緩起訴期間自
    98年1月8日起至99年1月7日止等情，有緩起訴處分書、被告
    前案紀錄表等足憑，因異議人緩起訴期間迄至99年1月7日始
    屆滿，於此之前，刑事追訴程序尚未終局確定，則原處分機
    關於98年6月30日裁罰3萬4,500元，與行政罰法第26條第1項
    前段、第2項之規定有違，原處分機關所為吊扣駕駛執照及
    施以道安講習之行政處分，究其性質，係對於預防將來之再
    犯危險，兼具維護公共秩序作用之行政管制罰，與行政罰鍰
    係對過去違反行政法上義務行為予以處罰之行政秩序罰，有
    所不同，立法目的與刑罰有別，故行政罰法第26條所定之一
    事不二罰原則，於此不適用，是吊扣駕照及道安講習部分，
    因核屬不同種類行政罰，得併予處罰，故原處分機關仍可對
    異議人裁處吊扣駕駛執照12個月及施以道安講習；然而，原
    處分機關未斟酌上情，就異議人所涉刑事案件緩起訴期滿終
    局確定前，裁處罰鍰3萬4,500元，則有悖於行政罰法之一行
    為不二罰原則，容有未當，無可維持。是異議人雖有酒後駕
    車經測試呼氣中酒精濃度超過規定標準之違規行為，但因同
    一行為併觸犯刑事法律，原處分機關不得於緩起訴處分終局
    確定前再裁處罰鍰，故本件異議為有理由，因之原處分撤銷
    ，併自為裁罰異議人駕駛汽車經測試檢定酒精濃度超過規定
    標準，處吊扣駕駛執照一年，並應接受道路交通安全講習。
二、抗告意旨略以：對緩起訴處分懸而未定之猶豫期間，應俟緩
    起訴期滿後，視其是否再行起訴之結果而為裁定，並非逕予
    不罰之裁定，較為適法，原裁定將罰鍰處分撤銷，若緩起訴
    期滿未經撤銷，受處分人未受刑事訴追處罰，因原裁定罰鍰
    不罰，不須受到行政裁決，同時免受刑事與行政處罰，應非
    行政罰法第26條之立法原意，受處分人於緩起訴期間內，檢
    察官依職權起訴，最後經判處低於道路交通管理處罰條例第
    35條第1項所定之罰金時，抗告人竟不得依同條例第35條第8
    項規定，命受處分人繳納不足最低罰鍰，亦有未合，故原裁
    定不當應予撤銷。
三、本院查：
  (一)依94年12月28日修正公布，95年7月1日施行之道路交通管理
    處罰條例第35條第8款：「前項汽車駕駛人，經裁判確定處
    以罰金低於本條例第92條第3項所定最低罰鍰基準規定者，
    應依本條例裁決繳納不足最低罰鍰之部分。」，及違反道路
    交通管理事件統一裁罰基準及處理細則第2條：「汽車駕駛
    人駕駛小型車，飲酒後其吐氣所含酒精成份超過每公升0.4
    毫克以上未滿0.55毫克，應處最低罰鍰3萬4,500元；同時違
    反刑事法律者，經裁判確定處以罰金低於本條例第92條第3
    項所定最低罰緩基準規定者，應依本條例裁決繳納不足最低
    罰鍰之部分」之規定，倘駕駛人所支付之緩起訴處分金，未
    達道路交通管理處罰條例第92條第3項所定最低罰鍰基準規
    定者，仍須補繳不足最低罰鍰之部分，始為適法。是酒後駕
    車經檢察官為緩起訴處分，並命被告向公益團體捐款或提供
    義務勞務者，被告係履行檢察官為緩起訴處分命令，此等命
    令名義上雖非刑罰，但仍是一種特殊的處遇措施，造成被告
    之財產減少或義務增加，性質上亦屬干預人民自由之處分，
    與刑事制裁無異，實質上為刑事處罰，惟行為人所支付之緩
    起訴處分金，如未達道路交通管理處罰條第92條第3項所訂
    最低罰鍰基準規定者，仍須依該條例第35條第8項規定，補
    繳不足最低罰鍰之部分。
  (二)本件受處分人於97年12月18日下午7時5分許，飲用酒類駕駛
    車號2905-KU號自用小客車，行經桃園縣平鎮市○○○路與
    南平路口，經警查獲並測得其呼氣酒精濃度達每公升0.55毫
    克，依道路交通管理事件統一裁罰標準及處理細則規定，受
    處分人應繳納之最低罰鍰為3萬4,500元等情，為抗告人及受
    處分人所是認。而受處分人因公共危險案件，經桃園地檢署
    檢察官於97年12月13日以97年度速偵字第6357號為緩起訴處
    分，期間1年，應於6個月內向國庫支付2萬元確定在案，有
    緩起訴處分書可參，因受處分人經檢察官命向國庫支付2萬
    元部分，與前開最低罰鍰金額3萬4,500元相較，顯然較低，
    參照前揭違反道路交通管理事件統一裁罰基準表、道路交通
    管理處罰條例第35條第8款規定，本案受處分人因違反道路
    交通管理處罰條例第35條規定，經緩起訴而支付處分金外，
    其未達道路交通管理處罰條例第92條第3項所定最低罰鍰基
    準規定，是否應補繳不足最低罰鍰額度，揆諸道路交通管理
    處罰條例第35條第8項之規定，非無研求之餘地，且受處分
    人於原審僅就是否會重複裁罰2萬元部分聲明異議，原裁定
    將原處分全部撤銷，是否適法，尚有可斟酌之處，抗告人執
    此提起抗告，並非全無理由。綜上，原裁定既有前揭可議之
    處，自應由本院將原裁定撤銷，發回原審法院另為適法之裁
    定。
據上論斷，應依道路交通案件處理辦法第26條，刑事訴訟法第41
3條，裁定如主文。
中    華    民    國    98    年    9     月    15    日
                  刑事第二十三庭審判長法  官  許宗和
                                      法  官  林海祥
                                      法  官  潘進柳
以上正本證明與原本無異。
不得再抗告。
                                      書記官  任正人
中    華    民    國    98    年    9     月    16    日


司法院資訊處製作；財團法人民間司法改革基金會備份。
